【裁判字號】    99,上易,732
【裁判日期】    991007
【裁判案由】    詐欺
【裁判全文】
臺灣高等法院高雄分院刑事判決         99年度上易字第732號
上  訴  人  臺灣高雄地方法院檢察署檢察官
被      告  乙○○
上列上訴人因被告詐欺案件，不服臺灣高雄地方法院99年度易字
第469 號中華民國99年6 月2 日第一審判決（起訴案號：臺灣高
雄地方法院檢察署98年度偵字第31824 號，併辦案號：同署99年
度偵字第3739號），提起上訴，本院判決如下：
     主  文
原判決關於乙○○部分撤銷。
乙○○幫助犯詐欺取財罪，累犯，處有期徒刑月，如易科罰金
，以新台幣壹仟元折算壹日。
     事  實
一、乙○○前因竊盜案件，經法院判處有期徒刑1 年確定，於民
    國97年6 月30日執行完畢出監，詎仍不知悔改。乙○○、李
    展光（已經原審判刑確定）可預見一般取得他人行動電話門
    號或存款帳戶常與財產犯罪有密切關聯，詐欺集團等不法份
    子經常利用他人行動電話門號聯絡他人，並藉由第3 人之存
    款帳戶存摺、提款卡及密碼以轉帳方式，詐取他人財物並逃
    避追查，竟仍以不違反其本意之幫助犯意。乙○○於98年5
    月10日，在高雄市前鎮區○○○路198 號遠傳電信三多門市
    申請行動電話門號0000000000後，旋即以不詳代價，將上開
    門號交付予姓名年籍均不詳、自稱「常小姐」之詐欺集團成
    員。李展光於98年6 月下旬至7 月上旬之間某日，以其0000
    000000號行動電話與詐騙集團所使用上開乙○○所申請行動
    電話門號聯絡後，在高雄市○○路、市中路交岔口之小北百
    貨前，將其兄李展旭（另為不起訴處分）所有之臺灣銀行前
    金分行帳號000000000000號帳戶存摺、印章、金融卡及密碼
    交付予姓名年籍均不詳、自稱「常小姐」之詐欺集團成員。
    嗣丁○○於98年7 月12日間某時，在臺北市○○區○○街62
    巷16號3 樓住處以網際網路登入雅虎奇摩拍賣網站，以新臺
    幣（下同）9,900 元，外加150 元運費，共計1 萬140 元拍
    得CAHNEL金色洞洞肩包乙只，並於翌日14時15分許，在國泰
    世華銀行天母分行內以ATM 匯款至上開李展旭所有帳戶，嗣
    丁○○於同年月21日尚未收到上開拍得貨品，報警處理。戊○○於98年7 月13日22時20分許，在臺北縣汐止市○○街16
    0 號之1 住處，以網際網路登上雅虎奇摩拍賣網站，以8,85
    0 元拍得LV黑色波士頓手提包乙只，並於同日以網路ATM 轉
    帳至李展旭上開帳戶8,850 元，事後發覺情事有異，報警處
    理。甲○○於98年7 月11日13時10分許，在高雄縣仁武鄉○○路8 巷6 之7 號住處，以網際網路登上雅虎奇摩拍賣網站
    上，以1 萬100 元拍得samsumgi908 行動電話，並於同日至
    超商內ATM 匯款1 萬100 元至李展旭上開帳戶，嗣同年月19
    日皆無收到拍得貨品，報警處理。丙○○於98年7 月間某日
    ，在雲林縣四湖鄉箔子村410 號住處，以網際網路登上雅虎
    奇摩拍賣網站，以4 萬8,600 元拍得包包乙只，並於同年月
    16日13時45分許，匯款4 萬8,600 元至李展旭上開帳戶，事
    後發覺情事有異，報警處理，為警循線追查始悉上情。
二、案經丁○○訴由臺北市政府警察局北投分局、戊○○訴由臺
    北縣政府警察局汐止分局、甲○○訴由高雄市政府警察局左
    營分局及丙○○訴由雲林縣政府警察局臺西分局均轉由臺北
    縣政府警察局汐止分局，均報請臺灣高雄地方法院檢察署檢
    察官偵查後起訴及經朱永聰訴由高雄縣政府警察局旗山分局
    報請同署檢察官偵查後移送併辦。
     理  由
甲、程序部分：
    本判決以下所引用之傳聞證據，被告及公訴人於本院審理時
    ，均表示沒有意見，且未於言詞辯論終結前聲明異議，本院
    審酌上開傳聞證據作成時，並無不法之情事，認為適當，依
    刑事訴訟法第159 條之5 第2 項規定，自有證據能力，均得
    為證據。
乙、實體部分：
一、訊據被告乙○○矢口否認有前開幫助詐欺取財犯行，初辯稱
    ：我沒有申請門號0000000000行動電話云云，後改稱：我之
    前有聲請上開行動電話門號，但丟掉之後，我沒有去報警，
    沒有交付該門號行動電話予自稱「常小姐」之人，完全不知
    情云云。
二、惟查被告乙○○於98年5 月10日，在高雄市前鎮區○○○路
    198 號遠傳電信三多門市申請行動電話門號0000000000號之
    事實，業據被告乙○○於本院審理時供述明確。而同案被告
    李展光於98年6 月間，以其0000000000號行動電話，與自稱
    「常小姐」詐欺集團成員所使用由乙○○提供之0000000000
    號行動電話聯繫後，約明交付帳戶存摺、印章、提款卡及密
    碼供其使用，即可獲得工作機會，乃於同年6 月間某日，在
    高雄市○○路與市中路口之小北百貨店家前，先將其不知情
    之孿生胞兄李展旭（另經同署檢察官以98年度偵字第31824
    、32445 號不起訴處分在案）所申辦供其保管使用之臺灣銀
    行前金分行帳號000000000000號帳戶（下稱臺銀帳戶）之存
    摺、印章、提款卡及密碼，均交予該自稱「常小姐」之女子
    。嗣詐欺集團成員於取得該臺銀帳戶之存摺、印章、提款卡
    及密碼後，共同基於詐欺取財之犯意聯絡，推由該集團成員
    利用個人電腦設備連結至網際網路，利用不知情之奇摩拍賣
    網站向上網中之人散佈競標拍賣商品訊息，分別向被害人詐
    取財物等情，已據同案被告李展光於偵查中及原審供述在卷
    。嗣有被害人朱永聰、丁○○、戊○○、甲○○及丙○○等
    5 人於前揭時間遭詐欺集團成員詐騙，因而陷於錯誤，分別
    匯出上開金額至該臺銀帳戶內等情，業經被害人朱永聰、丁○○、甲○○、丙○○於警詢時及被害人戊○○於警詢及偵
    訊時指訴明確（併案警卷第4 、5 頁、偵31824 卷第12至14
    頁、士林地檢偵12277 卷第9 至14、55、56頁），並有李展
    旭臺銀帳戶開戶資料、存摺存款歷史明細查詢及光碟櫃歷史
    明細查詢系統、各被害人匯款交易明細憑據、各被害人提出
    網購交易資料，高雄縣政府旗山分局甲仙分駐所受理各類案
    件紀錄表、受理詐騙帳戶通報警示簡便格式表暨內政部警政
    署反詐騙案件紀錄表，臺北市政府北投分局光明派出所陳報
    單、受理各類案件紀錄表、受理刑事案件報案三聯單暨內政
    部警政署反詐騙案件紀錄表，臺北縣政府汐止分局橫科派出
    所受理各類案件紀錄表、受理刑事案件報案三聯單、受理詐
    騙帳戶通報警示簡便格式表、金融機構聯防機制通報單暨內
    政部警政署反詐騙案件紀錄表，高雄市政府左營分局博愛四
    路派出所受理各類案件紀錄表、受理刑事案件報案三聯單暨
    內政部警政署反詐騙諮詢專線紀錄表，雲林縣政府臺西分局
    三崙派出所受理各類案件紀錄表、受理刑事案件報案三聯單
    、受理詐騙帳戶通報警示簡便格式表暨內政部警政署反詐騙
    諮詢專線紀錄表在卷可稽（士林地檢偵12277 卷第9 至14、
    20、22至29、30至44至49頁、偵31824 卷第19、20、32至41
    頁、併案警卷第5 至9 、11、12頁），且觀諸被害人朱永聰
    、丁○○、戊○○、甲○○及丙○○等5 人一經匯款至該臺
    銀帳戶後，復即遭不明人士於同日迅速提領一空，顯係分工
    甚為縝密無間之詐欺集團所為，足認該臺銀帳戶已遭該詐欺
    集團用於充作詐騙被害人之指定匯款帳戶以取得不法款項使
    用無訛。綜上所述，足見被告所辯上情，無非卸責之詞，不
    足採信。本件事證明確，被告之犯行，堪以認定。
三、刑法上之幫助犯，係對於犯罪與正犯有共同之認識，而以幫
    助之意思，對於正犯資以助力，而未參與實施犯罪之行為者
    而言，循此而論，如未參與實施犯罪構成要件之行為，且係
    出於幫助之意思提供助力，即屬幫助犯，而非共同正犯。本
    案被告乙○○交付行動電話門號予詐騙集團使用，詐騙集團
    復以該行動電話門號與李展光聯絡，李展光並取得一定之代
    價後交付李展旭帳戶之存摺、印章、金融卡及密碼等物品與
    予該詐欺集團成員使用，雖然使得該姓名年籍不詳者及其所
    屬詐欺集團得基於詐欺取財之故意，以詐欺之方式，向被害
    人詐取財物，並規避檢警機關之追緝，以遂行其詐欺取財之
    犯行，然被告單純提供行動電話門號之行為，並不等同於向
    被害人施以欺罔之詐術行為，且亦無證據證明被告有參與詐
    欺取財犯行之構成要件行為，是被告提供行動電話門號之行
    為，對於該不詳姓名年籍者及其所屬詐欺集團遂行詐欺取財
    犯行，資以助力，揆諸前揭說明，核被告所為，係犯刑法第
    30條第1 項、第339 條第1 項詐欺取財罪之幫助犯。被告以
    一幫助行為造成多數被害人受有損害，係一行為觸犯數罪名
    ，應依想像競合犯之規定，從一重處斷。被告係幫助犯，爰
    依刑法第30條第2 項減輕其刑。查被告有事實欄所載之前科
    ，有台灣高等法院被告前案紀錄表在卷可稽。其於前案執行
    完畢之後，5 年以內故意再犯本件有期徒刑以上罪，為累犯
    ，應依刑法第47條第1 項規定加重其刑。被告同時有刑之加
    重及減輕事由，依法先加後減之。
四、原審未予詳查，遽為被告無罪之諭知，尚有未當。公訴人上
    訴意旨，執此指摘原審此部分判決不當，為有理由，自應由
    本院將原審此部分判決，撤銷改判。審酌被告犯後未能坦承
    犯行，態度非佳，惟念其提供之幫助情況尚非重大等一切情
    狀，量處如主文第2 項所示之刑，並諭知易科罰金之折算標
    準，以資懲儆。
據上論斷，應依刑事訴訟法第369 條第1 項前段、第364 條、第
299 條第1 項前段，刑法第30條第1 項、第339 條第1 項、第55
條、第47條第1 項、第41條第1 項前段、刑法施行法第1 條之1
，判決如主文。
本案經檢察官蔡國禎到庭執行職務。
中    華    民    國    99    年    10    月    7     日
                  刑事第七庭    審判長法  官 莊飛宗
                                      法  官 蔡廣昇
                                      法  官 謝宏宗
以上正本證明與原本無異。
本判決不得上訴。
中    華    民    國    99    年    10    月    8     日
                                      書記官 蘇恒仁
附錄本判決論罪科刑法條：
中華民國刑法第30條第1項
（幫助犯及其處罰）
幫助他人實行犯罪行為者，為幫助犯。雖他人不知幫助之情者，
亦同。
中華民國刑法第339條第1項
（普通詐欺罪）
意圖為自己或第三人不法之所有，以詐術使人將本人或第三人之
物交付者，處5 年以下有期徒刑、拘役或科或併科1 千元以下罰
金。

司法院資訊處製作；財團法人民間司法改革基金會備份。
